【裁判字號】    99,消債更,49
【裁判日期】    990416
【裁判案由】    更生事件
【裁判全文】
臺灣板橋地方法院民事裁定            99年度消債更字第49號
聲  請  人  甲○○
上列當事人因消費者債務清理事件聲請更生，本院裁定如下：
    主  文
更生之聲請駁回。
聲請費用由聲請人負擔。
    理  由
一、按債務人與金融機構協商成立者，不得聲請更生或清算，但
    因不可歸責於己之事由，致履行顯有重大困難者，不在此限
    ；本條例施行前，債務人依金融主管機關協調成立之中華民
    國銀行公會會員辦理消費金融案件無擔保債務協商機制與金
    融機構成立之協商，準用前項之規定，消費者債務清理條例
    第151條第5項、第6 項分別定有明文。又聲請更生或清算不
    合程式或不備其他要件者，法院應以裁定駁回之，但其情形
    可以補正者，法院應定期間先命補正，復為同條例第8 條所
    明定。
二、本件聲請意旨略以：聲請人目前債務總金額為新臺幣（下同
    ）2,578,448 元，有不能清償債務之情事，消費者債務清理
    條例施行前，其曾於民國95年間依照中華民國銀行公會會員
    辦理消費金融案件無擔保債務協商機制，與最大債權金融機
    構香港商香港上海匯豐銀行股份有限公司達成協商，雙方約
    定聲請人自95年5月起，分120期，利率0%，每月10日以21,9
    53元依各債權銀行債權金額比例清償各項債務，至全部清償
    為止。聲請人雖每月繳納應足額，惟以每月薪資所得，除維
    繫個人基本生活外，尚須與一兄一弟共同分擔扶養父母及分
    期攤還母親名下抵押作保之不動產房貸；故聲請人在清償協
    議6 期後，因尚須清償聲請人母親張碧玉繼承而來不動產之
    房貸，致無力清償協商債務而於95年12月間毀諾。是最大債
    權銀行於協商時所定之條件過苛，超越債務人負擔能力而客
    觀上履行不能，或雖未超過債務人所得，然留與債務人使用
    之資金過少，使債務人無法維持基本生活，故聲請人有不可
    歸責於己之事由，致履行協商顯有重大困難，且其無擔保或
    無優先權之債務總額未逾1200萬元，復未經法院裁定開始清
    算程序或宣告破產，依法自得聲請更生程序，懇請裁定開始
    更生等語。
三、查聲請人主張其毀諾具有不可歸責於己事由，固據提出之協
    議書、無擔保債務還款計劃、98年所得稅扣繳憑單、戶籍謄
    本、財團法人金融聯合徵信中心、97年度綜合所得稅各類所
    得資料清單、97年度綜合所得稅各類所得資料清單、土地謄
    本、建物謄本、薪津明細清單、郵政存簿薪轉證明、臺灣臺
    北地方法院北院錦96執辛字第76936號執行命令、臺灣士林
    地方法院士院鎮96執意字第35106號執行命令、臺灣臺北地
    方法院北院隆97執辛字第19486號執行命令、臺灣臺北地方
    法院北院隆97執辛字第58456民事執行處函、臺灣臺北地方
    法院北院隆97執辛字第77977號民事執行處函、臺灣臺北地
    方法院北院隆97執辛字第106745號執行命令、臺灣臺北地方
    法院北院隆97執辛字第111287號執行命令等影本各1件為證
    ，惟查聲請人於95年2月28日提出債務協商收入證明切結書
    載明每月收入為39000元，收入來源為鐵路局，而95年12月
    間毀諾當時之收入來源仍為鐵路局，其每月薪資收入為3萬7
    千多至4萬多不等（見本院卷第18頁、第72頁），足見聲請
    人毀諾時之收入狀況並無重大變化。又查聲請人之薪資三分
    之一係自96年10月起遭臺灣台北地方法院扣薪，自不能作為
    95年12月履行協商有重大困難之事由。另聲請人所稱之繳納
    母親房屋之貸款及共同負擔父母親之扶養費等，此為協商當
    時所得預見之狀況，聲請人衡量自己之經濟能力仍願同意協
    商條件，若於協商後無其他新發生不可歸責於己之事由致履
    行協商有重大困難之事實，自不能認為已符合消費者債務清
    理條例第151條第5項之要件，而上開欠缺又屬無從補正，依
    上說明，自應駁回其更生之聲請。
中    華    民    國    99    年    4     月    16    日
                  民事第三庭    法      官
上為正本係照原本作成
如不服本裁定，應於裁定送達後10日內，以書狀向本院提出抗告
，並繳納抗告費新臺幣1千元
中    華    民    國    99    年    4     月    16    日
                                書  記  官  李錦輝

司法院資訊處製作；財團法人民間司法改革基金會備份。
